【裁判字號】    99,上易,1780
【裁判日期】    991021
【裁判案由】    詐欺
【裁判全文】
臺灣高等法院刑事判決                99年度上易字第1780號
上  訴  人
即  被  告  甲○○
上列上訴人因詐欺案件，不服臺灣宜蘭地方法院99年度易字第16
9號，中華民國99年7月6日第一審判決（起訴案號：臺灣宜蘭地
方法院檢察署99年度偵字第807號），提起上訴，本院判決如下
：
    主  文
上訴駁回。
    事  實
一、甲○○有預見提供自己帳戶予他人，係供他人詐欺犯罪所用
    ，其猶基於幫助詐欺之未必故意，於民國93年12月6日開立
    下述郵局帳戶後至98年11月1日前之某日，在不詳地點，將
    其於中華郵政股份有限公司三重中興橋郵局所開設00000000
    000000號帳戶之金融卡及密碼，交予不詳年籍、姓名之成年
    人，以供該人及所屬之詐騙集團成員使用，該詐騙集團取得
    上開金融卡、密碼等物後，即基於犯罪之分工，先由1名詐
    騙集團成員於98年11月1日17時許，撥打電話予乙○○，對
    乙○○佯稱其係網路家庭國際資訊股份有限公司（PCHOME）
    員工，乙○○網路購物作業錯誤，導致其中國信託商業銀行
    帳戶之扣款設定出現問題云云；再於同日17時50分許，由另
    名詐騙集團成員撥打電話予乙○○，佯稱係中國信託商業銀
    行員工，欲協助乙○○處理取消每月自動扣款之設定云云，
    致乙○○誤信其詞而陷於錯誤，於同日17時56分許，依詐騙
    集團成員之指示操作自動櫃員機，而轉帳新臺幣（下同）29
    ,989元至甲○○上開帳戶內，隨即由詐騙集團成員持甲○○
    所提供之金融卡提領。嗣乙○○得悉受騙後遂報警處理，經
    警查悉上情。
二、案經乙○○訴由臺北縣政府警察局三重分局報請臺灣板橋地
    方法院檢察署檢察官呈經臺灣高等法院檢察署檢察長令轉臺
    灣宜蘭地方法院檢察署檢察官偵查起訴。
    理  由
甲、程序方面：
    按被告以外之人於審判外之言詞或書面陳述，除法律有規定
    者外，不得作為證據，刑事訴訟法第159 條第1 項定有明文
    。又被告以外之人於審判外之陳述，雖不符同法第159 條之
    1 至第159 條之4 之規定，但經當事人於審判程序同意作為
    證據，法院審酌該言詞陳述或書面陳述作成時之情況，認為
    適當者，亦得為證據；當事人、代理人或辯護人於法院調查
    證據時，知有第159 條第1 項不得為證據之情形，而未於言
    詞辯論終結前聲明異議者，視為有前項之同意，刑事訴訟法
    第159條之5亦有明文。經查，本件判決所援引證人乙○○於
    警詢時之陳述，雖屬被告以外之人於審判外之陳述，而為傳
    聞證據，惟當事人於本院準備程序中並未爭執該等陳述之證
    據能力，且迄至言詞辯論終結前亦未再聲明異議，本院審酌
    上開證據資料製作時之情況，尚查無違法不當及證明力明顯
    過低之瑕疵，亦認為以之作為證據應屬適當，故揆諸前開法
    律規定與說明，爰逕依刑事訴訟法第159條之5規定，認前揭
    證據資料有證據能力。
乙、實體方面：
一、訊據被告甲○○固不諱其有於中華郵政股份有限公司三重中
    興橋郵局開設上開帳戶等情，惟矢口否認有何幫助詐欺犯行
    ，辯稱：伊已久未使用該郵局帳戶，密碼也忘記了，因伊之
    母親要匯款到該帳戶，伊要找提款卡時，才發現提款卡不見
    了，伊打電話到郵局客服中心要報遺失，經客服人員表示資
    料錯誤，伊旋即到郵局詢問，卻已變成警示帳戶云云。惟查
    ：
  (一)詐騙集團之成員於98年11月1日17時許，先後撥打電話予被
    害人乙○○，分別佯稱係網路家庭國際資訊股份有限公司（
    PCHOME）員工及中國信託商業銀行員工，各向被害人乙○○
    佯稱其網路購物扣款作業系統出錯、協助取消自動扣款等語
    ，致接獲電話之被害人乙○○信以為真，依指示操作自動櫃
    員機，而轉帳29,989元至被告上開郵局帳戶等事實，業據證
    人即被害人乙○○於警詢時證述綦詳，並有交易明細單、受
    理各類案件紀錄表、受理詐騙帳戶通報警示簡便格式表、報
    案三聯單、反詐騙案件紀錄表，及中華郵政股份有限公司三
    重郵局99年3月12日重字第0991800290號函暨所附客戶歷史
    交易清單在卷可稽。被告雖辯稱其上開郵局帳戶之金融卡係
    遺失云云，然被害人乙○○於98年11月1日遭詐騙集團詐騙
    ，轉帳29,989元至被告上開郵局帳戶後，隨即於當日即經以
    被告上開郵局帳戶金融卡至櫃員機提領，有中華郵政股份有
    限公司三重郵局99年9月8日重字第0991800867號函附客戶歷
    史交易清單可稽（見本院卷第23頁至第24頁）。參諸使用金
    融卡領款者，須於櫃員機上依指令操作並輸入正確之密碼，
    方可順利領得款項，依卷附被告上開郵局帳戶客戶歷史交易
    清單所示（見99年度偵字第807號卷第8頁），被告之郵局帳
    戶自開戶後，有多次金融卡提領紀錄，依該提款方式提領金
    額，即有輸入密碼之必要。被告亦供承其金融卡密碼係憑自
    己記憶，則以金融卡提款密碼達6碼之多，倘被告未主動告
    知他人提款密碼，他人縱使拾獲或竊得被告前開郵局帳戶之
    金融卡，在未一併取得提款密碼之情況下，單憑隨機輸入密
    碼即領得被告前開帳戶內現金之可能性，實微乎其微，若非
    被告將其郵局帳戶金融卡及密碼等資料交付詐騙集團成員使
    用，詐騙集團成員實難以提領被害人匯入之款項。凡此均足
    徵被告確有於93年12月6日開立上開郵局帳戶後至98年11 月
    1日（即乙○○遭詐騙匯款之日）前之某時，提供前揭上開
    金融帳金融卡、密碼供詐騙集團使用，被告所辯稱其係遺失
    上開郵局金融卡，而未提供予犯罪集團云云，無可採信。
  (二)復按於郵局或銀行等金融機構開設存款帳戶，請領存摺及金
    融卡一事，原係針對個人身分之社會信用而予以資金流通，
    具有強烈之屬人性，而金融帳戶為個人理財之工具，於郵局
    或銀行等金融機構申請開設存款帳戶亦無任何特殊之資格限
    制，一般民眾皆可以存入最低開戶金額之方式，任意於銀行
    或郵局等金融機構申請開設存款帳戶，且一般人並可於不同
    之金融機構申請多數之存款帳戶使用，此屬眾所周知之事實
    ，亦為被告所應知，是依一般人之社會生活經驗，若見他人
    不以自己名義申請帳戶，反而向人收購或借用存款帳戶供己
    使用，衡情對於該等帳戶是否供詐欺等目的不法使用當有合
    理之懷疑，以被告係心智成熟之成年人，且利用他人帳戶從
    事詐欺犯罪之方式，早為傳播媒體廣為報導，依其個人之經
    驗，應有預見提供金融卡供他人使用，係幫助從事詐欺犯罪
    之人詐騙他人財物，然被告仍將其帳戶之金融卡交予犯罪集
    團，可見縱令因而幫助他人詐欺，亦不違反其本意，被告有
    幫助詐欺之不確定故意，至為灼然。
  (三)綜上各節，被告所辯胥屬推諉卸責之詞，不足採信。本案事
    證業臻明確，被告幫助詐欺犯行，堪予認定，應依法論處。
二、核被告甲○○所為，係犯刑法第30條第1項、同法第339條第
    1項之幫助詐欺取財罪。被告以幫助之意思，參與構成要件
    以外之行為，為幫助犯，爰依刑法第30條第2項規定，依正
    犯之刑減輕之。
三、原審以被告罪證明確，適用刑法第30條第1項、第2項、第33
    9條第1項、第41條第1項前段，刑法施行法第1條之1第1項、
    第2項前段，審酌被告提供帳戶供他人詐欺取財，增加被害
    人尋求救濟之困難，並使犯罪之追查趨於複雜，助長犯罪；
    兼衡被害人所受損害之程度、被告犯罪後始終否認犯行之犯
    後態度，以及檢察官之求刑等一切情狀，量處有期徒刑二月
    ，並諭知易科罰金之折算標準，經核認事用法均無違誤，量
    刑亦屬妥適，被告執前詞否認犯罪，上訴指摘原審判決不當
    ，顯無理由，應予駁回。
據上論斷，應依刑事訴訟法第368條，判決如主文。
本案經檢察官曾忠己到庭執行職務。
中    華    民    國    99    年    10    月    21    日
                  刑事第十一庭  審判長法  官  許宗和
                                      法  官  沈君玲
                                      法  官  林海祥
以上正本證明與原本無異。
不得上訴。
                                      書記官  林敬傑
中    華    民    國    99    年    10    月    22    日
附錄：本案論罪科刑法條全文
中華民國刑法第339條第1項
（普通詐欺罪）
意圖為自己或第三人不法之所有，以詐術使人將本人或第三人之
物交付者，處 5 年以下有期徒刑、拘役或科或併科 1 千元以下
罰金。

司法院資訊處製作；財團法人民間司法改革基金會備份。
